【裁判字號】    98,易緝,215
【裁判日期】    981231
【裁判案由】    勞動基準法
【裁判全文】
臺灣臺北地方法院刑事判決             98年度易緝字第215號
公  訴  人  臺灣臺北地方法院檢察署檢察官
被      告  丙○○
上列被告因違反勞動基準法案件，經檢察官聲請簡易判決處刑（
九十八年度偵字第六０八二號），本院認不宜以簡易判決處刑（
九十八年度簡字第一七五一號），改以通常程序審理，本院判決
如下：
    主  文
丙○○無罪。
    理  由
一、公訴意旨略以：被告丙○○係蘇武牧羊餐飲股份有限公司（
    下稱蘇武牧羊公司）之實際負責人，為勞動基準法第二條第
    二款所稱之雇主，自民國九十七年三月間，在臺北市松山區
    ○○○路三段二八五號地下一樓經營喜園餐廳，並僱用告訴
    人甲○○、乙○○及丁○○於餐廳內工作。嗣於九十七年七
    月間，被告以喜園餐廳經營不善為由，終止與告訴人甲○○
    、乙○○及丁○○與蘇武牧羊公司之勞動契約，卻未依勞動
    基準法第十七條規定發給資遣費，因認被告應依同法第七十
    八條論處等語。
二、按「不能證明被告犯罪或其行為不罰者應諭知無罪之判決。
    」，刑事訴訟法第三百零一條第一項定有明文。
三、公訴人認被告涉有前開犯行，無非係以被告之供述及告訴人
    甲○○、乙○○、丁○○之指述與臺北市政府勞工局九十七
    年十月二十七日北市勞二字第０九七三七二九八八００號函
    為其論據。訊據被告矢口否認有拒發資遣費之行為，辯稱：
    伊本來是和告訴人甲○○、乙○○、丁○○講好作到九十七
    年七月三十日，是後來伊在二十日找人來交接時，廚房的人
    不高興才於當天離職的，伊只好找臨時工來廚房幫忙，所以
    甲○○、乙○○、丁○○是自願離職，不用發給資遣費云云
    。經查，被告係因蘇武牧羊公司經營不善而終止與甲○○、
    乙○○、丁○○之勞動契約等事實，業據被告供稱：當時公
    司經營不好，所以想要換調廚房人員等語（本院卷第十六頁
    反面），並經證人甲○○證稱：因為公司薪水發的不正常，
    所以廚房的人說好只做到九十七年七月三十日，但是在二十
    日的時候，被告就忽然說當天下班就不用再來，並表示會換
    一批人來做，所以伊才在二十日就離職等語在卷（本院卷第
    四十七至四十九頁）。又證人丁○○於九十七年七月二十日
    並未前往蘇武牧羊公司，是於當天接到林義信的電話，告知
    被告只有要求其二人留下來幫忙一、二天，其他人明天就不
    用來；證人乙○○於九十七年七月二十日並未在蘇武牧羊公
    司，是接到證人丁○○的電話，才知道明天就不用上班等事
    實，亦據證人丁○○、乙○○證述在卷（本院卷第四十九至
    五十三頁）。雖被告否認上情，然衡諸告訴人甲○○、乙○○、丁○○既已同意於九十七年七月三十日離職，身為員工
    之告訴人甲○○、乙○○、丁○○，何以無故願意放棄多達
    十日之薪水，無端自願提前於同年月二十日離職，被告此一
    抗辯已難憑採。況告訴人甲○○、乙○○、丁○○於九十七
    年七月二十一日，又有前往蘇武牧羊公司要求被告核發薪水
    之事實，為被告所自承，則被告若確無資遣告訴人甲○○、
    乙○○、丁○○之意，自可於當日與之洽談要求繼續工作，
    何有改由臨時工接掌廚房之必要，足見被告確有於九十七年
    七月二十日資遣告訴人甲○○、乙○○、丁○○之事實。
四、惟按勞工退休金條例係於九十三年六月三十日以總統華總一
    義字第０九三００一二一八二一號令制定公布，並自公布後
    一年即九十四年七月一日施行（按同條例於九十六年七月四
    日修正公布第五十三條文；修正之第一項及第二項規定，溯
    自九十四年七月一日生效，其餘條文未修正）；勞工退休金
    條例第一條第二項規定：「勞工退休金事項，優先適用本條
    例。本條例未規定者，適用其他法律之規定」，同條例第十
    二條規定：「勞工適用本條例之退休金制度者，適用本條例
    後之工作年資，於勞動契約依勞動基準法第十一條、第十三
    條但書、第十四條及第二十條或職業災害勞工保護法第二十
    三條、第二十四條規定終止時，其資遣費由雇主按其工作年
    資，每滿一年發給二分之一個月之平均工資，未滿一年者，
    以比例計給；最高以發給六個月平均工資為限，不適用勞動
    基準法第十七條之規定。依前項規定計算之資遣費，應於終
    止勞動契約後三十日內發給」；又同條例第十二條立法理由
    說明：「勞動基準法規定之資遣費制度，其年資補償及失業
    期間生活保障之功能，已為勞工退休金條例及失業給付所取
    代，並予以充分保障，爰適度修正資遣費給與標準，於第一
    項明定選擇本條例之退休金制度者，其適用本條例後之工作
    年資之資遣費發放標準及資遣費總數…」等語，足見關於資
    遣費之發放標準及計算等相關事宜，除於勞工退休金條例九
    十四年七月一日施行以前到職或離職再受雇者，得比較新舊
    制而選擇依勞動基準法或勞工退休金條例規定辦理外，於勞
    工退休金條例九十四年七月一日施行後到職或離職再受雇者
    ，即應優先適用勞工退休金條例規定辦理，殆無疑義。經查
    ，告訴人甲○○、乙○○、丁○○三人，係分別於九十六年
    十一月二十九日、九十六年十二月、九十六年十二月受雇於
    蘇武牧羊公司，業據證人即告訴人甲○○（本院卷第四十七
    頁）、乙○○（本院卷第四十九頁）、丁○○（本院卷第五
    十二頁）分別證述在卷，足見證人甲○○、乙○○、丁○○
    係於勞工退休金條例九十四年七月一日施行後始任職於蘇武
    牧羊公司，新制定之勞工退休金條例對於資遣費已有特別規
    定，自應優先適用勞工退休金條例之規定辦理，並排除勞動
    基準法第十七條之適用。
五、次按「勞工適用本條例之退休金制度者，適用本條例後之工
    作年資，於勞動契約依勞動基準法第十一條、第十三條但書
    、第十四條及第二十條或職業災害勞工保護法第二十三條、
    第二十四條規定終止時，其資遣費由雇主按其工作年資，每
    滿一年發給二分之一個月之平均工資，未滿一年者，以比例
    計給；最高以發給六個月平均工資為限，不適用勞動基準法
    第十七條之規定。依前項規定計算之資遣費，應於終止勞動
    契約後三十日內發給。選擇繼續適用勞動基準法退休金規定
    之勞工，其資遣費依同法第十七條規定發給」、「雇主違反
    第十一條第二項、第十二條第一項、第二項或第三十九條規
    定給付標準及期限者，處新臺幣二十五萬元以下罰鍰」，勞
    工退休金條例第四十七條、第十二條分別定有明文。經查，
    被告是否違反上開規定，未按期給付勞工資遣費，依新制即
    勞工退休金條例第四十七條之規定，要僅屬於行政罰之範疇
    ，尚無受刑事處罰之餘地，其之行為自屬不罰。
六、綜上所述，被告資遣告訴人甲○○、乙○○、丁○○之行為
    ，並無勞動基準法第十七條給付資遣費之適用，自無同法第
    七十八條之適用，公訴意旨認被告涉犯勞動基準法第七十八
    條之違反同法第十七條未依規定發給員工資遣費罪，非無違
    誤，又公訴人無法證明被告上開行為另有涉犯他罪，揆諸前
    揭說明，自應為無罪判決。
據上論斷，應依刑事訴訟法第三百零一條第一項，判決如主文。
本案經檢察官葉惠燕到庭執行職務。
中    華    民    國    98    年    12    月    31    日
                  刑事第七庭  法  官  林勇如
上正本證明與原本無異。
如不服本判決應於收受送達後10日內向本院提出上訴書狀，並應
敘述具體理由；其未敘述上訴理由者，應於上訴期間屆滿後20日
內向本院補提理由書（均須按他造當事人之人數附繕本）「切勿
逕送上級法院」。告訴人或被害人如對於本判決不服者，應具備
理由請求檢察官上訴，其上訴期間之計算係以檢察官收受判決正
本之日期為準。
                              書記官  葉潔如
中    華    民    國    98    年    12    月    31    日

司法院資訊處製作；財團法人民間司法改革基金會備份。
